【裁判字號】    89,判,2737
【裁判日期】    890914
【裁判案由】    虛報進口貨物
【裁判全文】
最  高  行  政  法  院  判  決                  八十九年度判字第二七三七號
    原      告  金洋有限公司
    代  表  人  甲○○
    被      告  財政部高雄關稅局
    代  表  人  鍾火成
右當事人間因虛報進口貨物事件，原告不服財政部中華民國八十八年六月二十二日台
財訴第000000000號再訴願決定，提起行政訴訟，本院判決如左︰
    主  文
原告之訴駁回。
訴訟費用由原告負擔。
    事  實
緣原告於民國八十四年四月七日委由太洋報關有限公司向被告報運自丹麥進口產製冰
櫃乙批（進口報單：第ＢＤ＼八四＼Ｘ六二九＼○○二六號），原申報完稅價格計新
台幣（以下同）五二二、五九九元，經被告以先放後核方式放行。嗣據財政部關稅總
局驗估處查證結果：本案來貨報關時所繳驗之發票金額第一項為CFR DEM 247/UNT,第
二項為 CFR DEM 247.5/UNT與系案開狀銀行之進口開狀結匯證實書與存檔發票所載金
額第一項為 CFR DEM 537/UNT, 第二項 CFR DEM 590/UNT不符，原告顯有虛報進口貨
物價值，繳驗不實發票，逃漏進口稅款之情事。案經被告依查價結果，改估系案貨物
完稅價格為一、一八一、三四三元，並依據海關緝私條例第三十七條第一項及同條例
第四十四條規定，科處原告所漏關稅額二倍之罰鍰計九八、八一二元，及追徵其所漏
進口稅款五三、○二九元原告不服，聲明異議，惟因未按規定繳納異議保證金或提供
同額擔保，被告遂就進口稅款部分為異議不予受理，原告不服，復循序訴經財政部八
十七年二月十九日台財訴第000000000號再訴願決定略以．．．本件原處分
機關（即被告）高雄關稅局關緝字第八六一六○九一六號通知書以再訴願人（即原告
）未依海關緝私條例第四十九條規定於規定期限內繳納異議保證金或提供同額擔保為
由，乃不受理其異議，本部關稅總局訴願決定亦持相同見解，從程序上駁回其訴願，
於法原非無據；惟查「海關緝私條例第四十九條：『聲明異議案件，如無扣押物或扣
押物不足抵付罰鍰或追繳稅款者，海關得限期於十四日內繳納原處分或不足金額二分
之一保證金或提供同額擔保，逾期不為繳納或提供擔保者，其異議不予受理』之規定
，使未能於法定期限內繳納保證金或提供同額擔保之異議人喪失行政救濟之機會，係
對人民訴願及訴訟權利所為不必要之限制，與憲法第十六條所保障之人民權利意旨牴
觸，應不再適用。本院釋字第二一一號解釋相關部分應予變更。」業經司法院於八十
六年十月三十日作成釋字第四三九號解釋，指明海關緝私條例第四十九條應不再適用
在案為由，將訴願決定及原處分均撤銷，由被告另為處分。案經被告依再訴願決定撤
銷發回之意旨，改按實體審理結果，認原告異議無理由，予以駁回，原告仍不服，循
序提起訴願、再訴願，遞遭決定駁回，遂提起本件行政訴訟。茲摘兩造訴辯意旨如
次：
原告起訴意旨略謂：一、原告並非繳驗及偽造系案發票之行為人，自非應受行政處罰
之對象：(一)進口報單繁雜難填，非專業人員莫辨，故原告過去進口報關事宜，全委由
太洋報關有限公司代辦，向未由原告自行處理，被告有案可稽。(二)本案進口報關，由
原告在報關委託書蓋章，授權太洋報關有限公司代理報關。一切進口報單，全由該公
司作成並送被告報關，原告未曾過目，（亦看不懂其內容）此請詳閱該報單即明。(三)
事實上原告交由太洋報關有限公司辦理報關之INVOICE 如附正本，迨至八十五年十
一月間，經由關稅總局驗估通知原告發現有低報價值之疑，原告始知報關公司玩弄花
樣，但往該報關公司質詢時，竟置之不理。原告向來安分守法，乃將上述發票正本提
供驗估處陳貴堂審核驗估，足證原告絕無低報進口貨價之故意。(四)關於本案報關，太
洋報關有限公司向原告收費總數為八五、二二○元，與應納關稅相當，原告未予詳察
，現一一詳閱始發現其中分散記載之費用多不實在，故原告未發覺其低報關稅，此有
被告八十六年六月十二日高普出字第一三三八號函影本乙份。(五)太洋報關有限公司
（負責人：吳蔡淑娥）於八十五年八月五日代理原告進口冰櫃乙批（報單號碼：ＢＣ
＼八五＼Ｖ六七七＼○○三五），經查，該批貨物係以Ｃ２方式通關，屬應審免驗貨
物，無須支付驗貨車資，聯檢處車資及驗貨工資，惟太洋報關有限公司竟於交付原告
之收費明細表（NO.00000000 ）中列有上述費用項目。(六)太洋報關有限公司利用其代
理原告辦理貨物進口報關手續之機會，及專業之手法，偽（變）造發票，向高雄關稅
局虛報交易價格，藉以逃漏進口稅款，再將所漏稅款虛（浮）列在該公司之收費明細
表，並持向原告收取費用（含進口稅款），以此移花接木，偷天換日之手法，遂其中
飽稅款以入其私囊之目的，原告一直被蒙在鼓裡，直迄本案發生，原告遭本案移送裁
罰，成為太洋報關有限公司上下其手之代罪羔羊後，始才發覺上情。(七)至於該報關公
司附於進口報單之INVOICE 如何變造，原告不得而知。其中蓋有原告及負責人兩顆印
章，經查係該報關公司對原告會計蔡雅玲騙稱報關書類需用印章，由蔡小姐交該公司
蓋用，當時蔡小姐忙於業務未發現發票影本不實。(八)再者，若原告有意低報漏稅之，
理應當於提供銀行之預估發票即行變造，始能形成一體。然原告自始即交付真實預估
發票予銀行辦理有關事宜，絕無非份之企圖，足以證明。(九)以上各節全屬實情，敬請
一一詳查，必可水落石出，還原告清白。本案刑事責任誰屬現由原處分機關移送司法
機關偵審中，經原告詳述案情原委後，承辦檢察官必將追查真正歸驗偽造不實發票之
行為人，原告並無職員牽在內，相信在期內經司法調查還予清白。二、原決定復以
原告以進口貿易為業對於報關人之選任及其業務執行之監督應盡相當之注意義務，以
避免違反法令規定，矧原告目前繳驗偽造發票逃漏稅款案另有多起，辯稱係報關人
所為且不知情，顯係卸責飾詞。殊不足採信，亦顯見其對於報關人之選任及業務之執
行疏於注意監督，縱非故意亦屬重大過失，揆諸司法院釋字第二七五號解釋意旨，宜
應予以論處云云。惟查：太洋報關有限公司為依公司法規定，經政府主管機關核准設
立登記之法人，而原告之所以選任其為報關代理人無非信賴政府機關之審查監督功能
，其選任行為應無過失，自應受保護，又報關行之業務乃屬專業，非一般黎民百姓所
能預加察注，是原告於不知情下，對於報關人之蓄意不法行為，實難加以注意，復無
從注意，惟原決定不察，率將行政機關監督報關人不力之責任一概推卸予原告，並援
引司法院釋字第二七五號解釋，錯解其意旨，作為原告應受處分之有責條件之認定，
自有違誤，難昭折服。爰訴請撤銷原處分、訴願及再訴願決定等語。
被告答辯意旨略謂：一、查原告報關時所檢附之發票與關稅總局驗估處函送開狀銀行
查復之信用狀及存檔發票影本之金額不符，原申報價格第一、二項分別為 CFR DEM24
7/UNT ，而真正交易價格第一、二項分別為 CFR CEM 537/UNT及 590/UNT，顯有繳驗
偽造發票，逃漏進口稅款之情事。縱原告於關稅總局驗估處查核時予以配合，惟並非
屬進行調查前主動陳報，尚無財政部八十四年五月二十三日台財關第八四○二一一七
三八號函規定之適用。且事後之配合查核，並不能否定其偽造發票、逃漏稅款之事實
，自不能因而卸免罰責。復查依進口通關實務，報關公司受進口商之委任，依進口商
提供之發票、裝箱單等進口必備文件內容製作進口報單，其對於進口貨物名稱、價值
．．．等之記載，應悉以進口商提供之進口文件資料為依據。本案報關時所檢附之報
關文件發票、貨價申報書等均蓋有原告及負責人之大、小章兩枚，發票上並載明「茲
謹證明上事項及數目均確實無訛」「發票內容絕無偽造、變造或其他虛偽不法情事，
否則依法接受處罰。」字樣，從而，發票如有偽造，原告即應負繳驗偽造發票、虛報
貨價、偷漏稅款之罰責。雖原告極力主張偽造發票乙事係報關公司所為，聲稱係報關
公司向其會計蔡小姐騙得印章蓋用，而蔡小姐忙於業務未發現發票影本不實。惟查原
告目前及案情相同之偽造發票案件即有數十餘件，其所訴稱係報關公司所為且不知
情及無低報進口貨價之故意，殊不足採信。另按原告以進口貿易為業，對於報關人之
選任及其業務執行之監督，應盡相當之注意義務，以避免違反法令規定。是以，依原
告所稱，亦顯見其對於報關人之選任及其委任業務之執行疏於注意監督，縱非故意亦
屬有重大過失，揆諸司法院釋字第二七五號解釋意旨，即應依法處罰。二、查按一般
會計收支實務，除了總帳之外，尚應列明細分類帳，並詳列各項費用支出，由公司會
計人員逐一審核，始作支出憑證。又依進口通關實務，海關核發之進口貨物各項稅款
繳納證，併列印有各項稅款名稱及金額，納稅義務人持憑向代收稅款銀行繳納後，其
收據聯均應交由納稅義務人收執，作為納稅憑證。本案實際應納進口稅費計為九五、
○九六元，而原申報進口稅費計為四二、○六七元，均核與報關行之收費總數不相當
，原告何以未發現實際繳納稅款金額與應納稅款不合，並向海關主動陳報。至於報關
公司之虛列費用項目，若非為渠等共謀不法漏稅，瞞天過海之作帳手法，亦僅為報關
行對渠超收費用之問題，殊不得反將之作為原告無繳驗偽造發票之故意或過失之佐證
。三、按開狀銀行之存檔發票係由國外供應商提供，原告訴稱「然本公司自始即交付
真實預估發票予銀行辦理有關事宜」，與國際貿易實務不符，況是否虛報應以報單所
申報及所附發票所列價格，是否為實際交易價格為認定依據，本案繳驗偽造發票為所
不爭，即屬虛報，所稱殊不足採。按刑事罰與行政罰之目的，性質不同，故兩者調查
取證之方向亦不同，有無刑事責任，並不等同有無行政罰責任。本案原告繳驗偽造發
票，為不爭之事實，其違反海關緝私條例規定，自應受罰。四、查原告以進口貿易為
業，對於報關人之選任及其委任業務之執行，自應盡相當之注意義務，其疏於注意監
督，自不得諉卸其違章責任，此與政府機關對於報關人之審查監督無，自無信賴政
府審查監督應受保護之問題。本案繳驗偽造不實發票，虛報進口貨物價格，偷漏稅款
事證明確，且原告又無法舉證證明自己無過失，自應予以論罰，原告之訴無理由，請
駁回原告之行政訴訟等語。
    理  由
按「報運貨物進口而有繳驗偽造、變造或不實之發票或憑證者，得情節輕重，處以
所漏進口稅額二倍至五倍之罰鍰。」、「有違反本條例情事者，除依本條例有關規定
處罰外，仍應追徵其所漏或沖退之稅款。」分別為海關緝私條例第三十七條第一項及
第四十四條所明定。原告報運進口冰櫃，而有繳驗偽造發票，虛報進口貨物價值，偷
漏進口稅，案經財政部關稅總局驗估處查獲，有該處八十六年六月四日總驗緝三(二)字
第八六一○一二五號函與繳驗之發票、信用狀及開狀銀行存檔發票及進口開狀結證
實書等資料附被告卷可稽，復為原告所不爭執，是其虛報進口貨物價值，偷漏進口稅
之違章情事，洵堪認定，被告依首揭規定補徵所漏稅款五三、○二九元，並按所漏進
口稅額科處二倍之罰鍰計九八、八一二元。原告不服，以其一向將報關事宜委由太洋
報關有限公司辦理，印章亦交由該報關行蓋用，迨至八十五年十一月間，經財政部關
稅總局驗估處通知發現原告有低報價值之疑，原告即將發票正本提供該處審核驗估，
足證原告絕無低報進口貨價之故意。倘原告有意低報漏稅，應於提供銀行之發票即行
變造，然原告自始提供真實發票予銀行辦理有關事宜，足證並無非份之意圖云云，聲
明異議，未獲變更，訴經財政部關稅總局、財政部一再訴願決定，以本案既經財政部
關稅總局驗估處查證結果，原告報關時所繳驗之發票與系案開狀銀行之進口開狀結匯
證實書與存檔發票之金額不符，則原告繳驗偽造發票，事證甚明，雖然原告於該驗估
處查核時予以配合，惟並非屬進行調查前主動陳報，尚無財政部八十四年五月二十三
日台財關第八四○二一一七三八號函釋之適用，自不能因而卸免罰鍰。又開狀銀行之
存檔發票係由國外供應商提供，原告聲稱「然原告自始即提供真實發票INVOICE 予銀
行辦理有關事宜」，與國際貿易實務不符。況是否虛報應以報單所申報及所附發票所
列價格，是否為實際交易價格為認定依據，本案繳驗偽造發票為原告所不爭，即屬虛
報，所稱殊不足採。復按本案應納稅款與報關行之收費總數並不相當，且原告以進口
貿易為業，對於報關人之選任及其業務執行之監督，應盡相當之注意義務，以避免違
反法令規定。矧原告目前涉及繳驗偽造發票逃漏稅款案件另有多起，辯稱係報關人所
為且不知情，顯係卸責飾詞，殊不足採，亦顯見其對於報關人之選任及業務之執行疏
於注意監督，縱非故意亦屬重大過失，揆諸司法院釋字第二七五號解釋意旨，自應論
處。遂認原處分並無違誤，駁回原告之訴願及再訴願。至原告起訴主張其報關業務係
全權委託太洋報關有限公司辦理，並已提供真實發票，絕無低報進口貨價之故意，又
報關公司向原告收費總數為八五、二二○元，與應納關稅相當，因未予詳察，故未發
覺其低報關稅。至於該報關公司附於進口報單之INVOICE 如何變造，原告不得而知。
其中蓋有原告及負責人兩顆印章，經查係該報關公司對原告會計蔡雅玲騙稱報關書類
需用印章，由蔡小姐交該公司蓋用，當時蔡小姐忙於業務未發現發票影本不實。再者
若原告有意低報漏稅，應當於提供銀行之發票即行變造，始能形成一體，然原告自始
即提供真實發票予銀行辦理有關事宜，絕無非份之企圖。且本案刑事責任誰屬，現由
被告移送司法機關偵查中，原告並無職員牽涉在內。將經司法調查還予清白。又報關
行為依公司法規定，經政府主管機關核准設立登記之法人，原告選任其為報關代理人
，無非信賴政府機關之審查監督功能，其選任行為應無過失，自應受保護云云。查本
案原告報關時所檢附之發票與關稅總局驗估處函送開狀銀行查復之進口開狀結匯證實
書與存檔發票影本之金額不符，原申報價格計為五二二、五九九元，而真正交易價格
計為一、一八一、三四三元，顯有繳驗偽造不實發票，逃漏進口稅追繳處罰之要件，
自應依法追徵及處罰。雖然原告於關稅總局驗估處查核時予以配合，惟並非屬進行調
查前主動陳報，尚無財政部八十四年五月二十三日台財關第八四○二一一七三八號函
規定之適用。且事後之配合查核，並不能否定其偽造發票、逃漏稅款之事實，自不能
因而卸免罰責。雖原告極力聲稱偽造發票乙事係報關公司所為，指係報關公司向其會
計蔡小姐騙得印章蓋用，而蔡小姐忙於業務未發現發票影本不實。惟查原告目前涉及
案情相同之偽造發票案件即有三十餘件，所稱係報關公司所為且不知情及無低報進口
貨價之故意，殊不足採信。次查本案依原申報價格核估，其應納之稅費計四二、○六
七元，而其付報關公司收費總數為八五、二二○元，原告以貿易為業，對進口貨物當
於進口前即已查明應繳稅費，以利計算成本，將本求利，其對實際應繳稅費理當知之
甚詳。茲實際應繳稅費與報關行收費總數相差甚鉅，聲稱不知情，殊無可信。至於報
關公司之虛列費用項目，若非為渠等共謀不法漏稅，瞞天過海之作帳手法，亦僅為報
關行對渠超收費用之問題，殊不得將之作為原告無繳驗偽造發票之故意或過失之佐證
。又按開狀銀行之存檔發票係由國外供應商提供，原告稱『原告公司自始即交付真實
預估發票予銀行辦理有關事宜』，與國際貿易實務不符。況是否虛報應以報單及所申
報及附發票所列價格，是否為實際交易價格為認定依據，本案繳驗偽造發票為原告所
不爭，即屬虛報，所稱殊不足採。再按刑事罰與行政罰之目的，性質不同，故兩者調
查取證之方向亦不同，有無刑事責任，並不等同有無行政罰責任。本案發票價格不實
，為不爭之事實，違反海關緝私條例規定，自應受罰。再查原告以進口貿易為業，對
於報關人之選任及其委任業務之執行，自應盡相當之注意義務，其疏於注意監督，自
不得諉卸其違章責任。此與政府機關對於報關人之審查監督無涉，自無信賴政府審查
監督應受保護之問題。本案繳驗偽造不實發票，虛報進口貨物價格，偷漏稅款，事證
明確，已符合海關緝私條例第三十七條第一項及第四十四條規定之處罰要件，自應予
以論罰。綜上所述，本件原處分關於追徵進口稅款及科處罰鍰部分，並無違誤，一再
訴願決定遞予維持，亦無不合。原告起訴意旨，難謂有理由，應予駁回。二、又本件
原告同一虛報進口貨物，關於逃漏貨物稅及科處罰鍰部分，亦曾提起行政訴訟，並經
本院八十七年度判字第二一九○號判決駁回在案，併此明。
據上論結，本件原告之訴為無理由，爰依行政訴訟法施行法第二條、行政訴訟法第九
十八條第三項前段，判決如主文。
中    華    民    國     八十九      年      九      月      十四       日
              最 高 行 政 法 院 第 二 庭
                                審 判 長 法  官      陳  石  獅
                                         法  官      林  家  惠
                                         法  官      彭  鳳  至
                                         法  官      高  啟  燦
                                         法  官      黃  合  文
右  正  本  證  明  與  原  本  無  異
                                         法院書記官  王  福  瀛
中    華    民    國     八十九      年      九      月      十六       日


司法院資訊處製作；財團法人民間司法改革基金會備份。
